臺灣高等法院臺中分院民事判決
110年度訴易字第26號
原      告  陳家祐
訴訟代理人  周仲鼎律師
複  代理人  繆昕翰律師
被      告  黃育振

            王健名
            洪子翔

            周健翔
訴訟代理人  葉慧美
上列當事人間損害賠償事件，原告提起刑事附帶民事訴訟，經本
院刑事庭裁定移送前來（110年度附民字第200號），本院於民國
111年3月1日言詞辯論終結，判決如下：
    主  文
一、被告應連帶給付原告新臺幣20萬元，及各自如附表所示之日
    起，至清償日止，按週年利率百分之5計算之利息。
二、原告其餘之訴及其假執行之聲請，均駁回。
三、訴訟費用由被告連帶負擔4分之1；餘由原告負擔。
    事實及理由
甲、程序事項：被告王健名、洪子翔經合法通知，未於言詞辯論
    期日到場，且核無民事訴訟法第386條各款所列情形，爰依
    原告之聲請，由其一造辯論而為判決。
乙、實體事項：
壹、原告主張：被告於民國109年4月29日晚間11時40分許，在臺
    中市○區○○路0段與○○街交岔路口附近之○○汽車旅館前綠園道
    旁，共同基於恐嚇取財與在公共場所聚集三人以上施脅迫而
    在場助勢之犯意聯絡，被告黃育振對原告喝稱：貨品出來後
    就不能退貨，須交付新臺幣（下同）13萬元，否則不能離開
    等語，並限制原告自由。其後到場之被告王健名、洪子翔、
    周健翔等人趨前圍住訴外人林○○與原告，使林○○與原告無法
    離去，限制原告行動自由。林○○因心生畏懼，而當場交付現
    金8萬元予黃育振。原告則聯繫訴外人吳○○操作自動櫃員機
    轉帳3萬元，至訴外人劉○○中國信託商業銀行帳戶（下稱中
    信帳戶）。原告因被告上開恐嚇取財等行為，導致身心健康
    嚴重受損等情。爰依民法第184條第1項前段、第185條第1項
    及第195條第1項規定，請求被告連帶給付慰藉金80萬元，及
    自起訴狀繕本送達翌日起，至清償日止，按週年利率百分之
    5計算之利息。並願供擔保，請准宣告假執行。
貳、被告方面：
一、黃育振則以：「我當時並無恐嚇原告，且我一毛錢也沒有拿
    到。」等語置辯，並聲明：原告之訴駁回。
二、周健翔則以：「我只有在現場，沒有講話，也沒有動手，亦
    無恐嚇對方，不應賠償。原告說會害怕，是自己說的，並沒
    有拿出醫生診斷證明書。原告請求80萬元太高。」等語置辯
    ，並聲明：原告之訴駁回。
三、王健名、洪子翔經合法通知，未於準備、言詞辯論期日到場
    ，復未提出書狀作何聲明或陳述。
參、本院得心證之理由：
一、原告主張之上開事實，為黃育振、周健翔所否認，並以前詞
    置辯，而王健名、洪子翔經合法通知，未於準備、言詞辯論
    期日到場，復未提出書狀作何聲明或陳述。黃育振與劉○○因
    於上開時地，共同基於恐嚇取財之為自己不法所有意圖之犯
    意聯絡，另黃育振、劉○○同時與經黃育振聯繫後到場之王健
    名、洪子翔、周健翔及其餘姓名、年籍不詳之已成年男子約
    3、4名（即其後到場之人，包含王健名、洪子翔、周健翔在
    內，共計約6、7人），於伊等6、7人參與之期間內，共同基
    於以非法方法剝奪他人行動自由之犯意聯絡，黃育振先在訴
    外人黃○○車內，對林○○與原告喝稱：貨品出來後就不能退貨
    ，須交付13萬元，否則不能離開等語，並於林○○與原告下車
    後，黃育振加以攔阻，其後到場之王健名、洪子翔、周健翔
    等人亦趨前圍住林○○與原告，使林○○與原告無法離去，黃育
    振並恫稱：不能退貨，如果沒有交錢，不能離開。劉○○則提
    供其中信帳戶，作為匯款帳戶。林○○因心生畏懼，而當場交
    付現金8萬元予黃育振。原告則聯繫吳○○操作自動櫃員機轉
    帳3萬元，至劉○○前開中信帳戶。旋經原告表示將再找友人
    給付剩餘之2萬元，黃育振、劉○○等人始同意林○○與原告駕
    車離去。林○○與原告總計遭被告非法剝奪行動自由之期間約
    長達1個多小時之久，而經本院以110年度上訴字第1600號刑
    事判決，認定黃育振、劉○○共同犯恐嚇取財罪與妨害自由罪
    ，從一情節較重之恐嚇取財罪，據而各判處黃育振、劉○○有
    期徒刑七月、六月（黃育振部分已確定）；另王健名、洪子
    翔、周健翔因共同犯在公共場所聚集三人以上施脅迫而在場
    助勢罪，業經臺灣臺中地方法院以109年度易字第3135號刑
    事判決各判處拘役20日、15日、15日確定等情，有被告之臺
    灣高等法院被告前案紀錄表4紙、上開刑事判決2份在卷可參
    。
二、按因故意或過失，不法侵害他人之權利者，負損害賠償責任
    ；又數人共同不法侵害他人之權利者，連帶負損害賠償責任
    ；另不法侵害他人之身體、健康、名譽、自由、信用、隱私
    、貞操，或不法侵害其他人格法益而情節重大者，被害人雖
    非財產上之損害，亦得請求賠償相當之金額，民法第184 條
    第1項前段、第185條第1項前段、第195條第1項前段分別定
    有明文。次按民事共同侵權行為，只須各行為人之行為合併
    主要侵權行為後，同為損害發生之原因，且各行為與損害結
    果間有相當因果關係為已足，與刑事之共犯不同（參最高法
    院108年度台上字第1437號民事判決）。
三、依上開說明意旨，被告仍需就伊等上開各自分工侵權行為，
    合併上開主要侵權行為後，所生之損害，共同對原告負民事
    侵權損害賠償責任。準此，黃育振、周健翔上開所辯，核非
    可取。是原告依侵權行為之法律關係，請求被告連帶給付慰
    藉金，應屬有據。
四、茲就原告得請求被告給付之慰藉金數額，審酌如下：
  ㈠慰藉金之賠償須以人格權遭遇侵害，使精神上受有痛苦為要
    ，其核給之標準應斟酌雙方身分資力與加害程度，及其他各
    種情形（參最高法院51年度台上字第223號民事判決）。
　㈡黃育振為87年生，王健名為77年生、洪子翔為88年生、周健
    為89年生（參本院卷43頁）。另原告自陳：其為科技大學畢
    業，目前從事電腦繪圖設計，每月薪資約8萬元、未婚、無
    子女（參本院卷130頁）；黃育振自陳：高中肄業，入監執
    行前之工作為畜牧業、每月薪資約3萬元。周健翔自陳：高
    工畢業，從事包裝工廠，每月薪水約3萬元（參本院卷145頁
    ）。又原告名下無財產資料，109年度所得給付總額為102,7
    20 元；黃育振名下有汽車1筆，財產總額為0元，109年度、
    108年度所得給付總額均為0元；王健名名下無財產資料，10
    9年度、108年度所得給付總額分為83,300元、0元；周健翔
    名下無財產資料，109年度、108年度所得給付總額分為0元
    、122,605元；洪子翔名下無財產資料，109年度、108年度
    所得給付總額均為0元等情，有本院卷所附兩造之稅務電子
    閘門財產所得調件明細表可參。
　㈢本院經綜合審酌上述之兩造身分、地位、經濟資力，及被告
    對原告所為侵權行為情節之輕重等一切情狀後，認原告得向
    被告請求之慰藉金應以20萬元為適當。
五、綜上所述，原告依侵權行為之法律關係，請求被告連帶給付
    20萬元，及各自如附表所示之日（即起訴狀繕本送達翌日）
    起，至清償日止，按週年利率百分之5計算之利息部分，為
    有理由，應予准許。至其逾此部分之請求及其假執行之聲請
    部分，則為無理由，應予駁回。又原告上開請求有理由部分
    ，經本院判決後，既告確定，並無宣告假執行之必要，故其
    就此部分聲請宣告假執行，於法不合，應予駁回。
六、本件事證已臻明確，兩造其餘之攻擊或防禦方法及所用之證
    據，經本院斟酌後，認為均不足以影響本判決之結果。爰不
    逐一論列，附此敘明。
肆、據上論結，本件原告之訴為一部有理由、一部無理由，判決
    如主文。
中　　華　　民　　國　　111 　年　　3 　　月　　15　　日
        　　   民事第七庭     審判長法　官  王  銘
　　　　　　　　　　　　　　        法  官  張國華
　　　　　　　　　　　　　　　      法　官  唐敏寶
正本係照原本作成。            
不得上訴。
                                    書記官  劉恒宏

中　　華　　民　　國　　111 　年　　3 　　月　　15　　日
　　　　　　　　　　　　　　　　　 
附表：
一、黃育振：110年10月15日。
二、王健名：110年10月31日。
三、洪子翔：110年10月30日。
四、周健翔：110年10月19日。